【裁判字號】    99,易,894
【裁判日期】    990903
【裁判案由】    詐欺
【裁判全文】
臺灣臺中地方法院刑事判決               99年度易字第894號
公  訴  人  臺灣臺中地方法院檢察署檢察官
被      告  丙○○
上列被告因詐欺案件，經檢察官提起公訴（98年度偵字第21728
號），本院判決如下：
    主    文
丙○○幫助犯詐欺取財罪，處有期徒刑月，如易科罰金，以新
臺幣壹仟元折算壹日。
    犯罪事實
一、丙○○明知金融機構帳戶係個人理財之重要工具，且關係個
    人財產、信用之表徵，一般人利用他人名義之金融帳戶，常
    與詐欺取財之犯罪密切相關，且取得他人帳戶存摺、印章、
    金融卡及密碼之目的，在於收取贓款及避免犯行遭人追查，
    又對於提供帳戶資料之行為本身，雖無引發他人萌生犯罪之
    確信，但仍不顧他人所可能遭受之危險，基於縱若有人持以
    犯詐欺取財罪亦不違反其本意之幫助犯意，於民國98年1月5
    日（起訴書誤載為97年間不詳時日），於臺中商業銀行霧峰
    分行（下稱臺中商銀霧峰分行）申請開戶後，在霧峰鄉○○
    路附近，將其所有臺中商銀霧峰分行帳號000000000000號帳
    戶之存摺、印章、金融卡連同密碼交付甲○○（業經本院99
    年度易字第894號判決認定犯詐欺取財罪，處有期徒刑8月）
    ，容任甲○○及所屬詐騙集團利用上開帳戶作為詐欺取財之
    工具，並陸續自甲○○處取得約新臺幣（下同）1千元之代
    價。甲○○及其所屬詐騙集團成員取得上開帳戶後，遂於98
    年1月間某日，由詐騙集團成員在MEETIC交友網站上以暱稱
    「babyrulin」向丁○○佯稱為「蔡儀君」，並佯稱因她車
    禍住院亟需用錢等語，致丁○○陷於錯誤，繼而於98年1月
    19日11時許匯款7萬5000元至詐騙集團所指定丙○○上開臺
    中商銀霧峰分行帳戶，所匯款項隨即遭提領一空。嗣丁○○
    發覺受騙後，報警處理始查知上情。
二、案經丁○○訴由臺中縣警察局刑警大隊移送臺灣臺中地方法
    院檢察署檢察官偵查起訴。
    理    由
一、證據能力之說明﹕
    按現行刑事訴訟法為保障被告之反對詰問權，排除具有虛偽
    危險性之傳聞證據，以求實體真實之發見，於該法第159條
    第1項明定被告以外之人於審判外之言詞或書面陳述，除法
    律有規定者外，不得作為證據。而刑事訴訟法第159條之1至
    159條之4有傳聞法則之例外規定，且被告以外之人於審判外
    之陳述，雖不符前4條之規定，而經當事人於審判程序同意
    作為證據，法院審酌該言詞陳述或書面陳述作成時之情況，
    認為適當者，亦得為證據；當事人、代理人或辯護人於法院
    調查證據時，知有第159條第1項不得為證據之情形，而未於
    言詞辯論終結前聲明異議者，視為有前項之同意，刑事訴訟
    法第159條之5定有明文。本件關於以下論及之被害人丁○○
    於警詢中之指訴、同案被告甲○○於偵訊中之供述，係屬被
    告以外之人於審判外之書面陳述，而檢察官、被告並未就上
    開陳述有所爭執，且迄於言詞辯論終結前，均未主張有刑事
    訴訟法第159條第1項不得為證據之情形，是應認已同意作為
    證據，且經本院審酌後，認無不適當之情形，應認具有證據
    能力，合先敘明。
二、認定犯罪事實所憑之證據及理由﹕
    訊據被告丙○○固坦承有交付其所申辦之臺中商銀霧峰分行
    帳戶之存摺、印章、金融卡連同密碼予同案被告甲○○之事
    實，惟矢口否認有何幫助詐欺取財犯行，辯稱：因為甲○○
    是伊一個算不錯的朋友，對伊滿好的，甲○○說是要用在匯
    款上，其目的是要賺取中國大陸和臺灣的幣值間的匯差云云
    。惟查：
  (一)被告於98年1月5日在臺中商銀霧峰分行申請開戶後，將其所
    有臺中商銀霧峰分行帳號000000000000號帳戶之存摺、印章
    、金融卡連同密碼交付甲○○，並陸續取得約1千元之代價
    乙節，有同案被告甲○○於偵查中供稱﹕伊請丙○○辦1本
    新的簿子，他將存摺及金融卡、印章、密碼交給伊，伊再變
    更密碼為123456，伊陸續給丙○○幾百元，共約1000多元等
    語（見偵查卷第8頁）可證，並有臺中商銀霧峰分行帳戶存
    款往來約定申請書1份在卷可佐。被告並自承其開戶後就將
    所有帳戶資料交給甲○○之情（見本院卷第84頁）。又被害
    人丁○○因遭詐騙而匯款7萬5000元至被告上開臺中商銀霧
    峰分行帳戶內等情，已據被害人丁○○於警詢中指訴明確，
    並有被害人丁○○所有之渣打國際商業銀行匯款副通知書1
    紙、被害人丁○○提出之MEETIC交友網站暱稱「babyrulin
    」之網路列印資料1紙、被告所有之臺中商業銀行霧峰分行
    帳戶存款交易明細1份等附卷可憑。
  (二)被告雖辯稱提供其所有臺中商銀霧峰分行帳戶給同案被告甲○○，係做為匯兌之用，以賺取中國大陸和臺灣的幣值間的
    匯差云云，惟被告經由提供其所有之金融帳戶給同案被告甲○○，作為幫助同案被告甲○○從事地下匯兌之方式，顯與
    一般兩岸地下匯兌業者經營地下匯兌之模式【即於兩岸各設
    有匯兌窗口，若由臺灣窗口在臺灣向客戶收取款項《新臺幣
    》，即會同時由大陸窗口將匯兌款《人民幣》交付或匯款予
    客戶指定在大陸之人或帳戶內；若由大陸窗口在大陸向客戶
    收取款項《人民幣》，即會同時由臺灣窗口將匯兌款《新臺
    幣》交付或匯款予客戶指定在臺灣之人或帳戶內】迥然有異
    。何況，本國已自97年6月間開放新臺幣與人民幣合法匯兌
    之管道，則於開放之後，地下匯兌之需求應已減低。而近年
    來政府、報章雜誌，以至於電視媒體對於兩岸詐欺集團猖獗
    ，每每假地下匯兌之名進行洗錢之事，屢有大肆報導，被告
    為智識成熟之成年人，自難推諉不知。綜上事證，足認被告
    知悉同案被告甲○○取得其所有之臺中商銀霧峰分行帳戶資
    料，係供作詐欺取財人頭帳戶之不法使用。被告上開所辯，
    為卸責之詞，尚難採信。此外，被告前於本院準備程序中供
    稱：甲○○向伊借帳戶的時候，伊有問甲○○有沒有犯法，
    甲○○說沒有，且伊與甲○○的交情不錯，所以伊才將帳戶
    給他等語（見本院卷第33頁）；顯見被告主觀上對於其交付
    上開帳戶資料予他人，可能為他人從事不法使用乙節，已有
    所預見，並心生懷疑，始會詢問甲○○是否犯法。
  (三)按刑法上之故意，區分直接故意（確定故意）與間接故意（
    不確定故意），「行為人對於構成犯罪之事實，明知並有意
    使其發生者」為直接故意，「行為人對於構成犯罪之事實，
    預見其發生而其發生並不違背其本意者」為間接故意；又金
    融帳戶為個人理財之工具，申請開設金融帳戶並無任何特殊
    之限制，一般民眾皆能自由申請開戶，並得同時在不同金融
    機構申請多數存款帳戶使用，乃眾所周知之事實，依一般人
    之社會生活經驗，倘係合法收入，本可自行向金融行庫開戶
    使用，而無向他人購買帳戶之必要；苟不以自己名義申請開
    戶，反以不正方式向不特定人取得他人之金融機構帳戶使用
    ，衡情應能懷疑其目的在於施用詐騙手段以非法取得他人財
    物，且利用不實訊息詐欺取財之犯罪類型層出不窮，該等犯
    罪多數均係利用人頭帳戶作為出入帳戶，並經媒體廣為披載
    ，被告係智識成熟之成年人，亦當知悉社會上時有利用人頭
    帳戶從事詐欺取財之犯罪情事，被告對於同案被告甲○○取
    得其提供之臺中商銀霧峰分行帳戶之存摺、印章、金融卡及
    密碼作為實施詐欺取財之犯行應可預見，益徵對於該帳戶被
    利用作為向人詐騙財物之情，並無違背其本意。至被告交付
    其所有之臺中商銀霧峰分行帳戶之存摺、印章、金融卡及密
    碼之行為，既非詐欺取財罪之構成要件行為，且查無任何證
    據足資證明被告與同案被告甲○○及其所屬詐騙集團成員間
    有何共同詐欺取財之犯意聯絡，足認被告之所為應僅係出於
    幫助犯罪之行為。本件事證已臻明確，被告之犯行洵堪認定
    。
三、論罪科刑﹕
    核被告所為，係犯刑法第30條第1項前段、第339條第1項之
    幫助詐欺取財罪。被告幫助詐欺集團成員犯詐欺取財罪，為
    幫助犯，爰依刑法第30條第2項之規定，減輕其刑。爰審酌
    被告提供其臺中商銀霧峰分行帳戶之存摺、印章、金融卡及
    密碼予詐騙集團成員，幫助詐騙集團遂行詐欺犯行，助長犯
    罪之不良風氣，幫助犯罪者隱匿真實身分，增加檢警犯罪偵
    查之困難性，其幫助行為並造成被害人丁○○7萬5000元之
    金錢損失，被告於犯罪後否認犯行，未見悔意；兼衡酌被告
    未實際參與詐騙之過程，可責難性較輕等一切情狀，量處如
    主文所示之刑，並諭知易科罰金之折算標準。
據上論斷，應依刑事訴訟法第299條第1項前段，刑法第30條第1
項前段、第2項、第339條第1項、第41條第1項前段，刑法施行法
第1條之1第1項、第2項前段，判決如主文。
本案經檢察官乙○○到庭執行職務。
中    華    民    國    99    年    9     月    3     日
                刑事第十六庭  審判長法  官  巫淑芳
                                    法  官  黃建都
                                    法  官  戴嘉慧
以上正本證明與原本無異。
如不服本判決應於收受判決後10日內向本院提出上訴書狀，並應
敘述具體理由；其未敘述上訴理由者，應於上訴期間屆滿後20日
內向本院補提理由書 (均須按他造當事人之人數附繕本)「切勿
逕送上級法院」。
告訴人或被害人對於判決如有不服具備理由請求檢察官上訴者，
其上訴期間之計算係以檢察官收受判決正本之日期為準。
                                    書記官  劉晴芬
中    華    民    國    99    年    9     月    6     日
【附錄本案論罪科刑法條】
《中華民國刑法第339條》
意圖為自己或第三人不法之所有，以詐術使人將本人或第三人之
物交付者，處五年以下有期徒刑、拘役或科或併科一千元以下罰
金。
以前項方法得財產上不法之利益或使第三人得之者，亦同。
前二項之未遂犯罰之。

司法院資訊處製作；財團法人民間司法改革基金會備份。
